---
title: "Consultoría SmartStay Advisors — Redes Neuronales Artificiales"
author: "Anggelie Velásquez, Anthony Lou, Isabella Obando"
date: "`r Sys.Date()`"
output:
  html_document:
    toc: true
    toc_float: true
    theme: flatly
    highlight: tango
---

```{r setup, include=FALSE}
knitr::opts_chunk$set(echo = TRUE, warning = FALSE, message = FALSE)
```

```{r librerias}
library(dplyr)
library(ggplot2)
library(caret)
library(e1071)
library(neuralnet)   # RNA principal
library(nnet)        # multinom (para comparación con lab anterior)
library(corrplot)
library(tidyr)
library(rpart)
library(tictoc)
```

---

## Preparación del entorno de datos

El pipeline de preprocesamiento es idéntico al utilizado en los laboratorios
anteriores, garantizando que los conjuntos de entrenamiento y prueba sean
exactamente los mismos y que las comparaciones entre algoritmos sean válidas.

```{r carga}
load("listings.RData")

listings$price <- as.numeric(gsub("[$,]", "", listings$price))
listings <- listings %>% filter(!is.na(price), price > 0, price < 1000)

vars_modelo <- c("price", "accommodates", "bedrooms", "bathrooms",
                 "beds", "minimum_nights", "number_of_reviews",
                 "review_scores_rating", "availability_365")

model_df <- listings %>%
  select(all_of(vars_modelo)) %>%
  mutate(across(everything(), ~ ifelse(is.na(.), median(., na.rm = TRUE), .)))

cat("Dimensiones:", nrow(model_df), "x", ncol(model_df), "\n")
```

```{r categorias}
q1 <- quantile(model_df$price, 0.25)
q3 <- quantile(model_df$price, 0.75)

model_df <- model_df %>%
  mutate(
    precio_categoria = factor(
      case_when(
        price <= q1 ~ "Economica",
        price <= q3 ~ "Intermedia",
        TRUE        ~ "Cara"
      ),
      levels = c("Economica", "Intermedia", "Cara")
    )
  )

cat("Cortes — Q1:", q1, "| Q3:", q3, "\n")
print(table(model_df$precio_categoria))
```

```{r split}
set.seed(42)

n         <- nrow(model_df)
train_idx <- sample(seq_len(n), size = floor(0.70 * n))

train_df <- model_df[ train_idx, ]
test_df  <- model_df[-train_idx, ]

cat("Train:", nrow(train_df), "filas | Test:", nrow(test_df), "filas\n")
cat("Distribución train:\n"); print(prop.table(table(train_df$precio_categoria)))
cat("Distribución test:\n");  print(prop.table(table(test_df$precio_categoria)))
```

```{r subsample}
# Subsample estratificado del 5% para acelerar el entrenamiento de RNA
# Por cuestiones de tiempo, en la entrega si se usara todo
set.seed(42)
idx_sub    <- createDataPartition(train_df$precio_categoria, p = 0.05, list = FALSE)
train_sub  <- train_df[idx_sub, ]
cat("Tamaño submuestra train:", nrow(train_sub), "filas\n")
cat("Distribución submuestra:\n")
print(prop.table(table(train_sub$precio_categoria)))
```

```{r escalar}
vars_pred <- c("accommodates", "bedrooms", "bathrooms", "beds",
               "minimum_nights", "number_of_reviews",
               "review_scores_rating", "availability_365")

# Escalado con parámetros del train (mismo que lab anterior)
preproc <- preProcess(train_sub[, vars_pred], method = c("center", "scale"))

train_scaled <- predict(preproc, train_sub[, vars_pred])
test_scaled  <- predict(preproc, test_df[,  vars_pred])

train_scaled$precio_categoria <- train_sub$precio_categoria
test_scaled$precio_categoria  <- test_df$precio_categoria
train_scaled$price            <- train_sub$price
test_scaled$price             <- test_df$price

cat("Escalado aplicado. Media approx. 0 y SD approx. 1 en predictoras.\n")
```

---

## Modelos de Clasificación con Redes Neuronales Artificiales

Las redes neuronales artificiales aprenden representaciones no lineales de los
datos al ajustar los pesos de las conexiones entre neuronas mediante
retropropagación. Para clasificar los listings en categorías de precio se
entrenaron dos arquitecturas con diferente número de capas, neuronas y
funciones de activación.

`neuralnet` requiere variables de respuesta como columnas binarias (one-hot),
por lo que se crean tres indicadores para las tres clases.

```{r preparar_onehot}
# One-hot de la variable respuesta para neuralnet
train_nn <- train_scaled
test_nn  <- test_scaled

train_nn$es_Economica   <- as.integer(train_nn$precio_categoria == "Economica")
train_nn$es_Intermedia  <- as.integer(train_nn$precio_categoria == "Intermedia")
train_nn$es_Cara        <- as.integer(train_nn$precio_categoria == "Cara")

test_nn$es_Economica    <- as.integer(test_nn$precio_categoria == "Economica")
test_nn$es_Intermedia   <- as.integer(test_nn$precio_categoria == "Intermedia")
test_nn$es_Cara         <- as.integer(test_nn$precio_categoria == "Cara")

# Fórmula compartida
formula_nn <- as.formula(paste(
  "es_Economica + es_Intermedia + es_Cara ~",
  paste(vars_pred, collapse = " + ")
))

cat("Fórmula RNA:\n"); print(formula_nn)
```

---

### Modelo RNA 1 — Red Profunda con activación Logística

**Topología:** 3 capas ocultas con 10, 6 y 3 neuronas respectivamente  
**Función de activación:** logística (sigmoide)  
**Algoritmo:** backpropagation con resilient propagation (rprop+)  
**Regularización:** threshold = 0.05

Esta arquitectura más profunda puede capturar patrones complejos en los datos,
aunque es más lenta y propensa al sobreajuste si no se controla correctamente.

```{r rna_modelo1, cache=TRUE}
set.seed(42)
t0_rna1 <- proc.time()

rna1 <- neuralnet(
  formula_nn,
  data          = train_nn,
  hidden        = c(10, 6, 3),        # 3 capas ocultas
  act.fct       = "logistic",         # función de activación sigmoide
  linear.output = FALSE,              # clasificación, no regresión
  threshold     = 0.1,                # umbral más relajado para convergencia rápida
  stepmax       = 3e5,
  lifesign      = "minimal"
)

t_rna1 <- (proc.time() - t0_rna1)["elapsed"]
cat("Tiempo de entrenamiento RNA 1:", round(t_rna1, 2), "s\n")
cat("Pasos hasta convergencia:", rna1$result.matrix["steps", 1], "\n")
cat("Error final de entrenamiento:", round(rna1$result.matrix["error", 1], 4), "\n")
```

```{r rna1_pred}
# Predicciones: se toma la clase con mayor probabilidad de salida
pred_rna1_raw_train <- compute(rna1, train_nn[, vars_pred])$net.result
pred_rna1_raw_test  <- compute(rna1, test_nn[,  vars_pred])$net.result

# Convertir probabilidades a etiquetas de clase
clases <- c("Economica", "Intermedia", "Cara")

pred_rna1_train <- factor(clases[apply(pred_rna1_raw_train, 1, which.max)],
                           levels = clases)
pred_rna1_test  <- factor(clases[apply(pred_rna1_raw_test,  1, which.max)],
                           levels = clases)

cm_rna1_train <- confusionMatrix(pred_rna1_train, train_nn$precio_categoria)
cm_rna1_test  <- confusionMatrix(pred_rna1_test,  test_nn$precio_categoria)

cat("=== RNA 1 (10-6-3, logística) — Train ===\n"); print(cm_rna1_train)
cat("\n=== RNA 1 (10-6-3, logística) — Test ===\n");  print(cm_rna1_test)
```