---
title: "Consultoría SmartStay Advisors — Redes Neuronales Artificiales"
author: "Anggelie Velásquez, Anthony Lou, Isabella Obando"
date: "`r Sys.Date()`"
output:
  html_document:
    toc: true
    toc_float: true
    theme: flatly
    highlight: tango
---

```{r setup, include=FALSE}
knitr::opts_chunk$set(echo = TRUE, warning = FALSE, message = FALSE)
```

```{r librerias}
library(dplyr)
library(ggplot2)
library(caret)
library(e1071)
library(neuralnet)   # RNA principal
library(nnet)        # multinom (para comparación con lab anterior)
library(corrplot)
library(tidyr)
library(rpart)
library(tictoc)
```

---

## Preparación del entorno de datos

El pipeline de preprocesamiento es idéntico al utilizado en los laboratorios
anteriores, garantizando que los conjuntos de entrenamiento y prueba sean
exactamente los mismos y que las comparaciones entre algoritmos sean válidas.

```{r carga}
load("listings.RData")

listings$price <- as.numeric(gsub("[$,]", "", listings$price))
listings <- listings %>% filter(!is.na(price), price > 0, price < 1000)

vars_modelo <- c("price", "accommodates", "bedrooms", "bathrooms",
                 "beds", "minimum_nights", "number_of_reviews",
                 "review_scores_rating", "availability_365")

model_df <- listings %>%
  select(all_of(vars_modelo)) %>%
  mutate(across(everything(), ~ ifelse(is.na(.), median(., na.rm = TRUE), .)))

cat("Dimensiones:", nrow(model_df), "x", ncol(model_df), "\n")
```

```{r categorias}
q1 <- quantile(model_df$price, 0.25)
q3 <- quantile(model_df$price, 0.75)

model_df <- model_df %>%
  mutate(
    precio_categoria = factor(
      case_when(
        price <= q1 ~ "Economica",
        price <= q3 ~ "Intermedia",
        TRUE        ~ "Cara"
      ),
      levels = c("Economica", "Intermedia", "Cara")
    )
  )

cat("Cortes — Q1:", q1, "| Q3:", q3, "\n")
print(table(model_df$precio_categoria))
```

```{r split}
set.seed(42)

n         <- nrow(model_df)
train_idx <- sample(seq_len(n), size = floor(0.70 * n))

train_df <- model_df[ train_idx, ]
test_df  <- model_df[-train_idx, ]

cat("Train:", nrow(train_df), "filas | Test:", nrow(test_df), "filas\n")
cat("Distribución train:\n"); print(prop.table(table(train_df$precio_categoria)))
cat("Distribución test:\n");  print(prop.table(table(test_df$precio_categoria)))
```

```{r subsample}
# Subsample estratificado del 5% para acelerar el entrenamiento de RNA
# Por cuestiones de tiempo, en la entrega si se usara todo
set.seed(42)
idx_sub    <- createDataPartition(train_df$precio_categoria, p = 0.05, list = FALSE)
train_sub  <- train_df[idx_sub, ]
cat("Tamaño submuestra train:", nrow(train_sub), "filas\n")
cat("Distribución submuestra:\n")
print(prop.table(table(train_sub$precio_categoria)))
```

```{r escalar}
vars_pred <- c("accommodates", "bedrooms", "bathrooms", "beds",
               "minimum_nights", "number_of_reviews",
               "review_scores_rating", "availability_365")

# Escalado con parámetros del train (mismo que lab anterior)
preproc <- preProcess(train_sub[, vars_pred], method = c("center", "scale"))

train_scaled <- predict(preproc, train_sub[, vars_pred])
test_scaled  <- predict(preproc, test_df[,  vars_pred])

train_scaled$precio_categoria <- train_sub$precio_categoria
test_scaled$precio_categoria  <- test_df$precio_categoria
train_scaled$price            <- train_sub$price
test_scaled$price             <- test_df$price

cat("Escalado aplicado. Media approx. 0 y SD approx. 1 en predictoras.\n")
```

---

## Modelos de Clasificación con Redes Neuronales Artificiales

Las redes neuronales artificiales aprenden representaciones no lineales de los
datos al ajustar los pesos de las conexiones entre neuronas mediante
retropropagación. Para clasificar los listings en categorías de precio se
entrenaron dos arquitecturas con diferente número de capas, neuronas y
funciones de activación.

`neuralnet` requiere variables de respuesta como columnas binarias (one-hot),
por lo que se crean tres indicadores para las tres clases.

```{r preparar_onehot}
# One-hot de la variable respuesta para neuralnet
train_nn <- train_scaled
test_nn  <- test_scaled

train_nn$es_Economica   <- as.integer(train_nn$precio_categoria == "Economica")
train_nn$es_Intermedia  <- as.integer(train_nn$precio_categoria == "Intermedia")
train_nn$es_Cara        <- as.integer(train_nn$precio_categoria == "Cara")

test_nn$es_Economica    <- as.integer(test_nn$precio_categoria == "Economica")
test_nn$es_Intermedia   <- as.integer(test_nn$precio_categoria == "Intermedia")
test_nn$es_Cara         <- as.integer(test_nn$precio_categoria == "Cara")

# Fórmula compartida
formula_nn <- as.formula(paste(
  "es_Economica + es_Intermedia + es_Cara ~",
  paste(vars_pred, collapse = " + ")
))

cat("Fórmula RNA:\n"); print(formula_nn)
```

---

### Modelo RNA 1 — Red Profunda con activación Logística

**Topología:** 3 capas ocultas con 10, 6 y 3 neuronas respectivamente  
**Función de activación:** logística (sigmoide)  
**Algoritmo:** backpropagation con resilient propagation (rprop+)  
**Regularización:** threshold = 0.05

Esta arquitectura más profunda puede capturar patrones complejos en los datos,
aunque es más lenta y propensa al sobreajuste si no se controla correctamente.

```{r rna_modelo1, cache=TRUE}
set.seed(42)
t0_rna1 <- proc.time()

rna1 <- neuralnet(
  formula_nn,
  data          = train_nn,
  hidden        = c(10, 6, 3),        # 3 capas ocultas
  act.fct       = "logistic",         # función de activación sigmoide
  linear.output = FALSE,              # clasificación, no regresión
  threshold     = 0.1,                # umbral más relajado para convergencia rápida
  stepmax       = 3e5,
  lifesign      = "minimal"
)

t_rna1 <- (proc.time() - t0_rna1)["elapsed"]
cat("Tiempo de entrenamiento RNA 1:", round(t_rna1, 2), "s\n")
cat("Pasos hasta convergencia:", rna1$result.matrix["steps", 1], "\n")
cat("Error final de entrenamiento:", round(rna1$result.matrix["error", 1], 4), "\n")
```

```{r rna1_pred}
# Predicciones: se toma la clase con mayor probabilidad de salida
pred_rna1_raw_train <- compute(rna1, train_nn[, vars_pred])$net.result
pred_rna1_raw_test  <- compute(rna1, test_nn[,  vars_pred])$net.result

# Convertir probabilidades a etiquetas de clase
clases <- c("Economica", "Intermedia", "Cara")

pred_rna1_train <- factor(clases[apply(pred_rna1_raw_train, 1, which.max)],
                           levels = clases)
pred_rna1_test  <- factor(clases[apply(pred_rna1_raw_test,  1, which.max)],
                           levels = clases)

cm_rna1_train <- confusionMatrix(pred_rna1_train, train_nn$precio_categoria)
cm_rna1_test  <- confusionMatrix(pred_rna1_test,  test_nn$precio_categoria)

cat("=== RNA 1 (10-6-3, logística) — Train ===\n"); print(cm_rna1_train)
cat("\n=== RNA 1 (10-6-3, logística) — Test ===\n");  print(cm_rna1_test)
```

---

### Modelo RNA 2 — Red Compacta con activación Tangente Hiperbólica

**Topología:** 2 capas ocultas con 8 y 4 neuronas  
**Función de activación:** tangente hiperbólica (tanh)  
**Algoritmo:** backpropagation estándar  
**Regularización:** threshold = 0.05

La tangente hiperbólica produce salidas en el rango [-1, 1], lo que suele
facilitar la convergencia al centrar los gradientes. La arquitectura más
compacta reduce el riesgo de sobreajuste al tener menos parámetros a estimar.

```{r rna_modelo2, cache=TRUE}
set.seed(42)
t0_rna2 <- proc.time()

rna2 <- neuralnet(
  formula_nn,
  data          = train_nn,
  hidden        = c(8, 4),           # 2 capas ocultas
  act.fct       = "tanh",            # función de activación tangente hiperbólica
  linear.output = FALSE,
  threshold     = 0.1,
  stepmax       = 3e5,
  lifesign      = "minimal"
)

t_rna2 <- (proc.time() - t0_rna2)["elapsed"]
cat("Tiempo de entrenamiento RNA 2:", round(t_rna2, 2), "s\n")
cat("Pasos hasta convergencia:", rna2$result.matrix["steps", 1], "\n")
cat("Error final de entrenamiento:", round(rna2$result.matrix["error", 1], 4), "\n")
```

```{r rna2_pred}
pred_rna2_raw_train <- compute(rna2, train_nn[, vars_pred])$net.result
pred_rna2_raw_test  <- compute(rna2, test_nn[,  vars_pred])$net.result

pred_rna2_train <- factor(clases[apply(pred_rna2_raw_train, 1, which.max)],
                           levels = clases)
pred_rna2_test  <- factor(clases[apply(pred_rna2_raw_test,  1, which.max)],
                           levels = clases)

cm_rna2_train <- confusionMatrix(pred_rna2_train, train_nn$precio_categoria)
cm_rna2_test  <- confusionMatrix(pred_rna2_test,  test_nn$precio_categoria)

cat("=== RNA 2 (8-4, tanh) — Train ===\n"); print(cm_rna2_train)
cat("\n=== RNA 2 (8-4, tanh) — Test ===\n");  print(cm_rna2_test)
```

---

## Matrices de Confusión — Comparación Visual

```{r matrices_confusion_plot}
# Función auxiliar para graficar matriz de confusión
plot_cm <- function(cm, titulo) {
  cm_df <- as.data.frame(cm$table)
  colnames(cm_df) <- c("Predicho", "Real", "Frecuencia")

  ggplot(cm_df, aes(x = Real, y = Predicho, fill = Frecuencia)) +
    geom_tile(color = "white", linewidth = 0.8) +
    geom_text(aes(label = Frecuencia), size = 5, fontface = "bold") +
    scale_fill_gradient(low = "#EAF4FB", high = "#5B8DB8") +
    labs(title = titulo, x = "Clase Real", y = "Clase Predicha") +
    theme_minimal(base_size = 12) +
    theme(legend.position = "none",
          plot.title = element_text(face = "bold", hjust = 0.5))
}

p1 <- plot_cm(cm_rna1_test, "RNA 1 — Test (10-6-3, logística)")
p2 <- plot_cm(cm_rna2_test, "RNA 2 — Test (8-4, tanh)")

gridExtra::grid.arrange(p1, p2, ncol = 2)
```

---

## Comparación entre Modelos RNA de Clasificación

Se comparan ambas redes neuronales en términos de efectividad (accuracy y
macro F1), tiempo de procesamiento y distribución de errores por clase.

```{r extraer_metricas_rna}
extraer_metricas <- function(cm_train, cm_test, nombre, tiempo_s) {
  acc_tr <- cm_train$overall["Accuracy"]
  acc_te <- cm_test$overall["Accuracy"]
  f1_tr  <- mean(cm_train$byClass[, "F1"], na.rm = TRUE)
  f1_te  <- mean(cm_test$byClass[,  "F1"], na.rm = TRUE)
  data.frame(
    Modelo        = nombre,
    Acc_Train     = round(acc_tr, 4),
    Acc_Test      = round(acc_te, 4),
    Delta_Acc     = round(acc_tr - acc_te, 4),
    MacroF1_Train = round(f1_tr, 4),
    MacroF1_Test  = round(f1_te, 4),
    Tiempo_seg    = round(tiempo_s, 2)
  )
}

tabla_rna <- rbind(
  extraer_metricas(cm_rna1_train, cm_rna1_test,
                   "RNA 1 — 10-6-3 (logística)", t_rna1),
  extraer_metricas(cm_rna2_train, cm_rna2_test,
                   "RNA 2 — 8-4 (tanh)",         t_rna2)
)

cat("=== Comparación entre modelos RNA ===\n")
print(tabla_rna)
```

```{r grafico_comparacion_rna}
tabla_rna_long <- pivot_longer(
  tabla_rna,
  cols      = c("Acc_Train", "Acc_Test"),
  names_to  = "Conjunto",
  values_to = "Accuracy"
)

ggplot(tabla_rna_long, aes(x = Modelo, y = Accuracy, fill = Conjunto)) +
  geom_col(position = "dodge", width = 0.55) +
  geom_text(aes(label = round(Accuracy, 3)),
            position = position_dodge(width = 0.55),
            vjust = -0.4, size = 3.5, fontface = "bold") +
  scale_fill_manual(values = c("Acc_Train" = "#5B8DB8", "Acc_Test" = "#E8A838")) +
  ylim(0, 1.15) +
  labs(title = "Train vs Test Accuracy — RNA clasificación",
       x = NULL, y = "Accuracy", fill = "Conjunto") +
  theme_minimal(base_size = 12) +
  theme(axis.text.x = element_text(angle = 15, hjust = 1))
```

```{r errores_por_clase_rna}
# Función: tasa de error por clase
errores_clase <- function(cm, nombre) {
  tbl_t <- t(cm$table)
  clases_v <- rownames(tbl_t)
  data.frame(
    Modelo    = nombre,
    Clase     = clases_v,
    Correctos = diag(tbl_t),
    Errores   = rowSums(tbl_t) - diag(tbl_t),
    Total     = rowSums(tbl_t),
    TasaError = round((rowSums(tbl_t) - diag(tbl_t)) / rowSums(tbl_t), 4)
  )
}

err_rna <- rbind(
  errores_clase(cm_rna1_test, "RNA 1 (10-6-3, logística)"),
  errores_clase(cm_rna2_test, "RNA 2 (8-4, tanh)")
)

cat("=== Tasa de error por clase — ambas RNA ===\n")
print(err_rna)

ggplot(err_rna, aes(x = Modelo, y = Clase, fill = TasaError)) +
  geom_tile(color = "white", linewidth = 0.8) +
  geom_text(aes(label = scales::percent(TasaError, accuracy = 0.1)),
            size = 4, fontface = "bold") +
  scale_fill_gradient(low = "#EAF4FB", high = "#E05C5C",
                      labels = scales::percent) +
  labs(title = "Tasa de error por clase — RNA (test)",
       x = NULL, y = "Clase real", fill = "Tasa error") +
  theme_minimal(base_size = 12)
```

```{r metricas_por_clase_rna}
metricas_clase <- function(cm, nombre) {
  bc <- as.data.frame(cm$byClass)
  data.frame(
    Modelo      = nombre,
    Clase       = gsub("Class: ", "", rownames(bc)),
    Precision   = round(bc$`Pos Pred Value`, 4),
    Recall      = round(bc$Sensitivity,      4),
    F1          = round(bc$F1,               4),
    Specificity = round(bc$Specificity,      4)
  )
}

mc_rna <- rbind(
  metricas_clase(cm_rna1_test, "RNA 1 (10-6-3, logística)"),
  metricas_clase(cm_rna2_test, "RNA 2 (8-4, tanh)")
)

cat("=== Precisión, Recall y F1 por clase — RNA (test) ===\n")
print(mc_rna)

ggplot(mc_rna, aes(x = Modelo, y = F1, fill = Clase)) +
  geom_col(position = "dodge", width = 0.6) +
  geom_text(aes(label = round(F1, 3)),
            position = position_dodge(width = 0.6),
            vjust = -0.4, size = 3.2, fontface = "bold") +
  scale_fill_manual(values = c("#6DBF8E", "#5B8DB8", "#E05C5C")) +
  ylim(0, 1.15) +
  labs(title = "F1 por clase y modelo RNA (test)",
       x = NULL, y = "F1-Score") +
  theme_minimal(base_size = 12) +
  theme(axis.text.x = element_text(angle = 10, hjust = 1))
```

---

## Análisis de Sobreajuste

El sobreajuste se evalúa comparando el accuracy de entrenamiento con el de
prueba. Un delta elevado indica que la red memorizó los datos de entrenamiento
en lugar de generalizar. Un delta menor a 0.05 se considera bajo o nulo.

```{r sobreajuste_rna}
tabla_rna$Sobreajuste <- ifelse(
  tabla_rna$Delta_Acc > 0.10, "Alto",
  ifelse(tabla_rna$Delta_Acc > 0.05, "Moderado", "Bajo/Nulo")
)

cat("=== Análisis de sobreajuste — RNA ===\n")
print(tabla_rna[, c("Modelo", "Acc_Train", "Acc_Test", "Delta_Acc", "Sobreajuste")])
```

```{r curva_aprendizaje_rna}
# Curva de aprendizaje: accuracy vs proporción del dataset de entrenamiento
# Se usa el modelo elegido (el que tenga mejor Acc_Test)
mejor_modelo_idx <- which.max(tabla_rna$Acc_Test)
mejor_formula    <- formula_nn

proporciones <- c(0.20, 0.40, 0.60, 0.80, 1.00)
curva_df     <- data.frame(
  Proporcion = numeric(),
  Acc_Train  = numeric(),
  Acc_Test   = numeric()
)

set.seed(42)
for (p in proporciones) {
  idx_sub  <- sample(seq_len(nrow(train_nn)), size = floor(p * nrow(train_nn)))
  sub_data <- train_nn[idx_sub, ]

  # Usar la topología del mejor modelo
  if (mejor_modelo_idx == 1) {
    rna_lc <- neuralnet(mejor_formula, data = sub_data,
                        hidden = c(10, 6, 3), act.fct = "logistic",
                        linear.output = FALSE, threshold = 0.1,
                        stepmax = 2e5, lifesign = "none")
  } else {
    rna_lc <- neuralnet(mejor_formula, data = sub_data,
                        hidden = c(8, 4), act.fct = "tanh",
                        linear.output = FALSE, threshold = 0.1,
                        stepmax = 2e5, lifesign = "none")
  }

  pr_tr <- compute(rna_lc, sub_data[, vars_pred])$net.result
  pr_te <- compute(rna_lc, test_nn[, vars_pred])$net.result

  et_tr <- factor(clases[apply(pr_tr, 1, which.max)], levels = clases)
  et_te <- factor(clases[apply(pr_te, 1, which.max)], levels = clases)

  acc_tr_lc <- mean(et_tr == sub_data$precio_categoria)
  acc_te_lc <- mean(et_te == test_nn$precio_categoria)

  curva_df <- rbind(curva_df, data.frame(
    Proporcion = p,
    Acc_Train  = acc_tr_lc,
    Acc_Test   = acc_te_lc
  ))
}

cat("=== Curva de aprendizaje — mejor RNA ===\n")
print(curva_df)

curva_long <- pivot_longer(curva_df,
                            cols      = c("Acc_Train", "Acc_Test"),
                            names_to  = "Conjunto",
                            values_to = "Accuracy")

ggplot(curva_long, aes(x = Proporcion, y = Accuracy,
                        color = Conjunto, group = Conjunto)) +
  geom_line(linewidth = 1.2) +
  geom_point(size = 3) +
  scale_color_manual(values = c("Acc_Train" = "#5B8DB8", "Acc_Test" = "#E8A838"),
                     labels = c("Acc_Train" = "Train", "Acc_Test" = "Test")) +
  scale_x_continuous(labels = scales::percent) +
  labs(title = "Curva de aprendizaje — mejor RNA de clasificación",
       subtitle = "¿Convergen Train y Test? Si la brecha se mantiene grande, hay sobreajuste.",
       x = "Proporción del conjunto de entrenamiento",
       y = "Accuracy", color = "Conjunto") +
  theme_minimal(base_size = 12)
```

---

## Tuneo de Hiperparámetros del Mejor Modelo RNA

Se tunean el número de neuronas y la tasa de regularización del modelo con
mejor accuracy en test, evaluando si es posible mejorar el rendimiento sin
incrementar el sobreajuste.

```{r tuneo_rna, cache=TRUE}
# Grid de búsqueda: distintas topologías compactas
grid_topologias <- list(
  c(6, 3),
  c(8, 4),
  c(10, 5),
  c(8, 4, 2)
)

resultados_tuneo <- data.frame(
  Topologia    = character(),
  Acc_Train    = numeric(),
  Acc_Test     = numeric(),
  Delta_Acc    = numeric()
)

# Se usa la función de activación del mejor modelo
act_fn <- if (mejor_modelo_idx == 1) "logistic" else "tanh"

set.seed(42)
for (topo in grid_topologias) {
  topo_str <- paste(topo, collapse = "-")
  cat("Entrenando topología:", topo_str, "...\n")

    rna_t <- tryCatch(
    neuralnet(
      formula_nn,
      data          = train_nn,
      hidden        = topo,
      act.fct       = act_fn,
      linear.output = FALSE,
      threshold     = 0.1,
      stepmax       = 3e5,
      lifesign      = "none"
    ),
    error = function(e) NULL
  )

  if (is.null(rna_t)) {
    cat("  → No convergió para topología", topo_str, "\n")
    next
  }

  pr_tr <- compute(rna_t, train_nn[, vars_pred])$net.result
  pr_te <- compute(rna_t, test_nn[,  vars_pred])$net.result

  et_tr <- factor(clases[apply(pr_tr, 1, which.max)], levels = clases)
  et_te <- factor(clases[apply(pr_te, 1, which.max)], levels = clases)

  a_tr <- mean(et_tr == train_nn$precio_categoria)
  a_te <- mean(et_te == test_nn$precio_categoria)

  resultados_tuneo <- rbind(resultados_tuneo, data.frame(
    Topologia = topo_str,
    Acc_Train = round(a_tr, 4),
    Acc_Test  = round(a_te, 4),
    Delta_Acc = round(a_tr - a_te, 4)
  ))
}

cat("\n=== Resultados del tuneo de topologías ===\n")
print(resultados_tuneo)

mejor_topo <- resultados_tuneo$Topologia[which.max(resultados_tuneo$Acc_Test)]
cat("\nMejor topología encontrada:", mejor_topo, "\n")
```

```{r grafico_tuneo}
resultados_tuneo_long <- pivot_longer(
  resultados_tuneo,
  cols      = c("Acc_Train", "Acc_Test"),
  names_to  = "Conjunto",
  values_to = "Accuracy"
)

ggplot(resultados_tuneo_long, aes(x = Topologia, y = Accuracy, fill = Conjunto)) +
  geom_col(position = "dodge", width = 0.6) +
  geom_text(aes(label = round(Accuracy, 3)),
            position = position_dodge(width = 0.6),
            vjust = -0.4, size = 3.2, fontface = "bold") +
  scale_fill_manual(values = c("Acc_Train" = "#5B8DB8", "Acc_Test" = "#E8A838")) +
  ylim(0, 1.15) +
  labs(title = paste0("Tuneo de topologías RNA (activación: ", act_fn, ")"),
       x = "Topología (neuronas por capa)", y = "Accuracy", fill = "Conjunto") +
  theme_minimal(base_size = 12) +
  theme(axis.text.x = element_text(angle = 15, hjust = 1))
```

```{r modelo_tuneado_final}
# Entrenar el modelo tuneado con la mejor topología
mejor_topo_vec <- as.integer(strsplit(mejor_topo, "-")[[1]])
cat("Entrenando modelo tuneado final — topología:", mejor_topo, "\n")

set.seed(42)
t0_rna_tuned <- proc.time()

rna_tuned <- neuralnet(
  formula_nn,
  data          = train_nn,
  hidden        = mejor_topo_vec,
  act.fct       = act_fn,
  linear.output = FALSE,
  threshold     = 0.1,
  stepmax       = 3e5,
  lifesign      = "minimal"
)

t_rna_tuned <- (proc.time() - t0_rna_tuned)["elapsed"]

pr_tuned_tr <- compute(rna_tuned, train_nn[, vars_pred])$net.result
pr_tuned_te <- compute(rna_tuned, test_nn[,  vars_pred])$net.result

et_tuned_tr <- factor(clases[apply(pr_tuned_tr, 1, which.max)], levels = clases)
et_tuned_te <- factor(clases[apply(pr_tuned_te, 1, which.max)], levels = clases)

cm_tuned_rna_train <- confusionMatrix(et_tuned_tr, train_nn$precio_categoria)
cm_tuned_rna_test  <- confusionMatrix(et_tuned_te, test_nn$precio_categoria)

cat("=== Modelo RNA Tuneado — Train ===\n"); print(cm_tuned_rna_train)
cat("\n=== Modelo RNA Tuneado — Test ===\n");  print(cm_tuned_rna_test)

cat("\nComparación antes vs después del tuneo:\n")
print(data.frame(
  Etapa      = c("Antes (mejor base)", "Después (tuneado)"),
  Acc_Train  = c(max(tabla_rna$Acc_Train), round(cm_tuned_rna_train$overall["Accuracy"], 4)),
  Acc_Test   = c(max(tabla_rna$Acc_Test),  round(cm_tuned_rna_test$overall["Accuracy"],  4)),
  Delta_Acc  = c(min(tabla_rna$Delta_Acc),
                  round(cm_tuned_rna_train$overall["Accuracy"] -
                        cm_tuned_rna_test$overall["Accuracy"], 4))
))
```
```{r regresion_preparacion}
# ============================================================
# PREPARACIÓN PARA MODELOS DE REGRESIÓN CON RNA
# ============================================================

# Para regresión se utiliza price como variable respuesta numérica.
# Se mantienen los mismos datos de entrenamiento y prueba usados antes.

train_reg <- train_scaled
test_reg  <- test_scaled

# Escalado de la variable respuesta price.
# Esto ayuda a que neuralnet entrene con mayor estabilidad.
preproc_y <- preProcess(
  data.frame(price = train_reg$price),
  method = c("center", "scale")
)

train_reg$price_scaled <- predict(preproc_y, data.frame(price = train_reg$price))$price
test_reg$price_scaled  <- predict(preproc_y, data.frame(price = test_reg$price))$price

# Fórmula de regresión
formula_reg <- as.formula(paste(
  "price_scaled ~",
  paste(vars_pred, collapse = " + ")
))

cat("Fórmula RNA regresión:\n")
print(formula_reg)

# Función para regresar las predicciones a la escala original del precio
desescalar_price <- function(pred_scaled) {
  as.numeric(pred_scaled) * preproc_y$std["price"] + preproc_y$mean["price"]
}

# Función para evaluar modelos de regresión
evaluar_regresion <- function(real, pred, nombre, tiempo_s, conjunto) {
  rmse <- sqrt(mean((real - pred)^2))
  mae  <- mean(abs(real - pred))
  r2   <- 1 - sum((real - pred)^2) / sum((real - mean(real))^2)
  
  data.frame(
    Modelo = nombre,
    Conjunto = conjunto,
    RMSE = round(rmse, 4),
    MAE = round(mae, 4),
    R2 = round(r2, 4),
    Tiempo_seg = round(as.numeric(tiempo_s), 2)
  )
}
```
```{r rna_regresion_1}
# ============================================================
# MODELO RNA REGRESIÓN 1
# ============================================================

# Topología: 10-5
# Función de activación: logística
# Salida lineal: TRUE, porque se predice una variable numérica continua

set.seed(42)
t0_reg1 <- proc.time()

rna_reg1 <- neuralnet(
  formula_reg,
  data = train_reg,
  hidden = c(10, 5),
  act.fct = "logistic",
  linear.output = TRUE,
  threshold = 0.1,
  stepmax = 3e5,
  lifesign = "minimal"
)

t_reg1 <- (proc.time() - t0_reg1)["elapsed"]

cat("Tiempo de entrenamiento RNA Regresión 1:", round(t_reg1, 2), "s\n")
cat("Pasos hasta convergencia:", rna_reg1$result.matrix["steps", 1], "\n")
cat("Error final:", round(rna_reg1$result.matrix["error", 1], 4), "\n")

# Predicciones
pred_reg1_train_scaled <- compute(rna_reg1, train_reg[, vars_pred])$net.result
pred_reg1_test_scaled  <- compute(rna_reg1, test_reg[, vars_pred])$net.result

pred_reg1_train <- desescalar_price(pred_reg1_train_scaled)
pred_reg1_test  <- desescalar_price(pred_reg1_test_scaled)

metricas_reg1 <- rbind(
  evaluar_regresion(
    train_reg$price,
    pred_reg1_train,
    "RNA Regresión 1 — 10-5 logística",
    t_reg1,
    "Train"
  ),
  evaluar_regresion(
    test_reg$price,
    pred_reg1_test,
    "RNA Regresión 1 — 10-5 logística",
    t_reg1,
    "Test"
  )
)

cat("=== Métricas RNA Regresión 1 ===\n")
print(metricas_reg1)
```

```{r rna_regresion_2}
# ============================================================
# MODELO RNA REGRESIÓN 2
# ============================================================

# Topología: 8-4-2
# Función de activación: tangente hiperbólica
# Salida lineal: TRUE, porque se predice una variable numérica continua

set.seed(42)
t0_reg2 <- proc.time()

rna_reg2 <- neuralnet(
  formula_reg,
  data = train_reg,
  hidden = c(8, 4, 2),
  act.fct = "tanh",
  linear.output = TRUE,
  threshold = 0.1,
  stepmax = 3e5,
  lifesign = "minimal"
)

t_reg2 <- (proc.time() - t0_reg2)["elapsed"]

cat("Tiempo de entrenamiento RNA Regresión 2:", round(t_reg2, 2), "s\n")
cat("Pasos hasta convergencia:", rna_reg2$result.matrix["steps", 1], "\n")
cat("Error final:", round(rna_reg2$result.matrix["error", 1], 4), "\n")

# Predicciones
pred_reg2_train_scaled <- compute(rna_reg2, train_reg[, vars_pred])$net.result
pred_reg2_test_scaled  <- compute(rna_reg2, test_reg[, vars_pred])$net.result

pred_reg2_train <- desescalar_price(pred_reg2_train_scaled)
pred_reg2_test  <- desescalar_price(pred_reg2_test_scaled)

metricas_reg2 <- rbind(
  evaluar_regresion(
    train_reg$price,
    pred_reg2_train,
    "RNA Regresión 2 — 8-4-2 tanh",
    t_reg2,
    "Train"
  ),
  evaluar_regresion(
    test_reg$price,
    pred_reg2_test,
    "RNA Regresión 2 — 8-4-2 tanh",
    t_reg2,
    "Test"
  )
)

cat("=== Métricas RNA Regresión 2 ===\n")
print(metricas_reg2)
```
```{r comparacion_regresion_rna}
# ============================================================
# COMPARACIÓN ENTRE LOS DOS MODELOS RNA DE REGRESIÓN
# ============================================================

tabla_reg_rna <- rbind(metricas_reg1, metricas_reg2)

cat("=== Comparación general de RNA para regresión ===\n")
print(tabla_reg_rna)

tabla_reg_test <- tabla_reg_rna %>%
  filter(Conjunto == "Test") %>%
  arrange(RMSE)

cat("=== Modelos ordenados por menor RMSE en Test ===\n")
print(tabla_reg_test)

mejor_reg_nombre <- tabla_reg_test$Modelo[1]

cat("Mejor modelo de regresión RNA:", mejor_reg_nombre, "\n")

# Gráfico comparativo de RMSE
ggplot(tabla_reg_rna, aes(x = Modelo, y = RMSE, fill = Conjunto)) +
  geom_col(position = "dodge", width = 0.55) +
  geom_text(
    aes(label = round(RMSE, 2)),
    position = position_dodge(width = 0.55),
    vjust = -0.4,
    size = 3.5,
    fontface = "bold"
  ) +
  labs(
    title = "Comparación de RMSE — Modelos RNA de regresión",
    x = NULL,
    y = "RMSE"
  ) +
  theme_minimal(base_size = 12) +
  theme(axis.text.x = element_text(angle = 15, hjust = 1))

# Gráfico comparativo de R2
ggplot(tabla_reg_rna, aes(x = Modelo, y = R2, fill = Conjunto)) +
  geom_col(position = "dodge", width = 0.55) +
  geom_text(
    aes(label = round(R2, 3)),
    position = position_dodge(width = 0.55),
    vjust = -0.4,
    size = 3.5,
    fontface = "bold"
  ) +
  labs(
    title = "Comparación de R² — Modelos RNA de regresión",
    x = NULL,
    y = "R²"
  ) +
  theme_minimal(base_size = 12) +
  theme(axis.text.x = element_text(angle = 15, hjust = 1))
```
```{r predicho_vs_real_regresion}
# ============================================================
# GRÁFICO: PRECIO REAL VS PRECIO PREDICHO
# ============================================================

df_pred_reg <- data.frame(
  Real = test_reg$price,
  RNA_Reg1 = as.numeric(pred_reg1_test),
  RNA_Reg2 = as.numeric(pred_reg2_test)
)

df_pred_long <- df_pred_reg %>%
  pivot_longer(
    cols = c("RNA_Reg1", "RNA_Reg2"),
    names_to = "Modelo",
    values_to = "Predicho"
  )

ggplot(df_pred_long, aes(x = Real, y = Predicho)) +
  geom_point(alpha = 0.35) +
  geom_abline(intercept = 0, slope = 1, linewidth = 1) +
  facet_wrap(~ Modelo) +
  labs(
    title = "Precio real vs precio predicho — RNA regresión",
    x = "Precio real",
    y = "Precio predicho"
  ) +
  theme_minimal(base_size = 12)
```
```{r sobreajuste_regresion}
# ============================================================
# ANÁLISIS DE SOBREAJUSTE EN REGRESIÓN
# ============================================================

sobreajuste_reg <- tabla_reg_rna %>%
  select(Modelo, Conjunto, RMSE, R2) %>%
  pivot_wider(
    names_from = Conjunto,
    values_from = c(RMSE, R2)
  ) %>%
  mutate(
    Delta_RMSE = round(RMSE_Test - RMSE_Train, 4),
    Delta_R2 = round(R2_Train - R2_Test, 4),
    Sobreajuste = case_when(
      Delta_R2 > 0.10 ~ "Alto",
      Delta_R2 > 0.05 ~ "Moderado",
      TRUE ~ "Bajo/Nulo"
    )
  )

cat("=== Sobreajuste en modelos RNA de regresión ===\n")
print(sobreajuste_reg)
```
